臺灣臺中地方法院民事判決
                                    111年度豐國簡字第2號
原      告  李恭耀  

被      告  臺中市養護工程處

法定代理人  彭岑凱  
訴訟代理人  江彗鈴律師
上列當事人間請求國家賠償事件，本院於民國111年7月15日言詞
辯論終結，判決如下：
    主      文
原告之訴駁回。
訴訟費用由原告負擔。
    事實及理由
壹、程序事項：
    按依國家賠償法請求損害賠償時，應先以書面向賠償義務機
    關請求之；賠償義務機關對於前項請求，應即與請求權人協
    議；賠償義務機關拒絕賠償，或自提出請求之日起逾30日不
    開始協議，或自開始協議之日起逾60日協議不成立時，請求
    權人得提起損害賠償之訴；國家賠償法第10條、第11條第1
    項分別定有明文。原告主張被告應依國家賠償法第3條第1項
    規定負國家賠償責任，於起訴前之民國111年1月22日以書面
    向被告提出國家賠償請求，經被告拒絕賠償等情，有被告11
    1年3月14日中市建養秘字第1110007800號函及拒絕賠償理由
    書在卷可稽（見本院卷第77至80頁），是原告起訴之前已履
    行法定之書面先行協議程序，合先敘明。
貳、實體事項：
一、原告主張：原告於111年1月22日上午11時至11時20分許，騎
    乘車號000-0000號之普通重型機車（下稱系爭機車），沿臺
    中市太平區東平橋行駛，行至東平橋與祥順路一段之交岔路
    口時，欲左轉往祥順路一段，故機車斜斜通過地面橋樑金屬
    伸縮縫（下稱系爭伸縮縫），進行兩段式左轉，前往機車待
    轉區停等，惟因系爭伸縮縫有高低不平、防滑漆斑駁，系爭
    道路柏油路面漲裂有縫隙，致原告騎乘之機車滑倒，致原告
    受有左手掌破皮流血、左大腿瘀青、右膝蓋瘀青，及系爭機
    車右側摩擦脫漆、外套破損、LV皮夾摩擦痕之損害（下稱系
    爭事故）。爰依國家賠償法第3條之規定，請求被告賠償機
    車維修費新臺幣（下同）3萬2,275元、外套2,450元、LV皮
    夾2萬0,700元、精神賠償10萬元，並聲明：被告應給付原告
    15萬5,445元，及自起訴狀繕本送達被告翌日起至清償日止
    ，按週年利率5％計算之利息。
二、被告則以：被告對於系爭道路路面及系爭伸縮縫之公有公共
    設施之設置及管理並無欠缺，原告所主張之損害，與上開公
    有公共設施之設置或管理間並無因果關係。又原告外套、皮
    夾均看不出有確實留存刮痕，系爭機車僅見刮痕，應毋須更
    換各部零件。原告請求之精神慰撫金過高等語，資為抗辯。
    並聲明：原告之訴駁回。
三、得心證之理由：
  ㈠按公有公共設施因設置或管理有欠缺，致人民生命、身體或
    財產受損害者，國家應負損害賠償責任，國家賠償法第3條
    第1項固定有明文。惟所謂公共設施之設置有欠缺，係指公
    共設施建造之初，即存有瑕疵而言。管理有欠缺者，係指公
    共設施建造後未妥善保管，怠為修護致該物發生瑕疵而言。
    又人民依上開規定請求國家賠償時，尚須人民之生命、身體
    或財產所受之損害，與公有公共設施之設置或管理之欠缺，
    具有相當因果關係，始足當之。亦即在公有公共設施之設置
    或管理有欠缺之情況下，依客觀之觀察，通常會發生損害者
    ，即為有因果關係，如必不生該等損害或通常亦不生該等損
    害者，則不具有因果關係（最高法院95年度臺上字第923號
    判決意旨參照）。本件原告主張被告對道路伸縮縫之設置或
    管理有欠缺，致原告騎乘機車時摔倒，其所有之機車、財物
    與其身體因此受有損害。依前揭說明，原告自應就被告對該
    道路伸縮縫之設置或管理有欠缺，且其欠缺與原告所受之摔
    車損害間有相當因果關係，負舉證之責。
　㈡經查：
　⒈被告稱：系爭伸縮縫為金屬齒型伸縮縫，係辦理台74線太平
    匝道開闢工程時，為滿足擋土結構物與既有橋樑間之變形所
    設置，該路段通車啟用後，對該路面伸縮縫有進行表面防滑
    塗料噴塗作業即現場所見伸縮縫上之藍色塗料乙情（見本院
    卷第103頁），與常情無違，並有原告所提出之現場照片可
    佐（見本院卷第19至25頁），堪信為真。
　⒉依原告所提出及警卷內之現場照片所示，系爭伸縮縫之頂面
    尚屬平整，並未看出明顯之高低不平落差（見本院卷第19至
    25頁、第190至193頁）。參以被告所提出現場量測照片，系
    爭伸縮縫結構平整，伸縮縫頂部與兩側之瀝青混凝土鋪面齊
    平，並無凸出於兩側之瀝青混凝土路面或有凹陷之處（見本
    院卷第123至125頁。編號4、5、6、7之照片）。故原告主張
    系爭伸縮縫高低不平，致其滑倒乙情，應非可採。
　⒊又系爭伸縮縫之表面塗料雖有些許斑駁，系爭伸縮縫旁之柏
    油路面有些許龜裂縫隙，有現場照片可佐（見本院卷第19至
    25頁、第190至193頁）。然而，⑴依被告所提出現場量測照
    片（見本院卷第127頁，編號11、12之照片），可認柏油裂
    縫與系爭伸縮縫銜接處仍屬平整；雖柏油路稍有龜裂縫隙，
    但深度顯未達1公分，應無影響行車安全之虞。⑵且經本院當
    庭勘驗被告所提出之其他機車在晴天及下雨天通過系爭伸縮
    縫之影像檔，均見：機車沿臺中市太平區東平橋行駛，行至
    東平橋與祥順路一段之交岔路口時，欲左轉往祥順路一段，
    機車斜斜通過系爭伸縮縫，進行兩段式左轉，前往機車待轉
    區停等之過程，未見其他機車有發生任何晃動、打滑的情形
    ；亦未見伸縮縫遭車輪碾壓通過時，有出現上下震動或與路
    面有高低差的情形，有勘驗筆錄可佐（見本院卷第163頁、
    第220至221頁）。因此，足認系爭伸縮縫亦無高低不平之情
    形。⑶至於系爭伸縮縫之表面塗料（即原告所稱之防滑漆）
    雖有些許斑駁、柏油處有龜裂縫隙，然應無礙於系爭路段用
    路人之行車安全。基上，尚難認被告對於系爭伸縮縫之公有
    公共設施之設置有欠缺。
　⒋再者，系爭事故發生（按：111年1月22日）前6個月期間，並
    無因系爭事故地點之伸縮縫導致受傷或損害事件之發生乙情
    ，有臺中市政府警察局太平分局（下稱太平分局）111年2月
    16日中市警太分交字第1110004164號函可佐（見本院卷第12
    9至130頁）；又系爭事故地點，自111年1月23日起迄111年6
    月21日止，並無受理機車騎士因行經系爭事故地點之伸縮縫
    ，導致自摔而受損（傷）之行車事故乙情，有太平分局111
    年6月28日中市警太分交字第1110018653號函可佐（見本院
    卷第209頁）。足認依客觀之觀察，騎乘機車經過該系爭伸
    縮縫處，通常並不會發生打滑摔車之情況。從而，原告亦未
    能舉證證明其所主張之摔車損害，與上開公有公共設施之欠
    缺，有何相當因果關係。
  ㈢基上，原告除未舉證證明被告就系爭伸縮縫（含防滑漆斑駁
    ）及系爭路面（柏油裂縫）之管理或設置有何欠缺，亦無證
    據證明系爭伸縮縫及系爭路面之設置管理與原告所受摔車損
    害間有相當因果關係。　　
四、綜上所述，原告依國家賠償法第3條第1項之規定請求被告給
    付原告15萬5,445元，及自起訴狀繕本送達被告翌日起至清
    償日止，按週年利率5％計算之利息，為無理由，應予駁回。
五、本件判決之基礎已臻明確，兩造其餘攻擊防禦方法及舉證，
    核與判決無影響，爰不另一一論述，併此敘明。
六、訴訟費用負擔之依據：民事訴訟法第78條。
中　　華　　民　　國　　111 　年　　8 　　月　　12　　日
                      臺灣臺中地方法院豐原簡易庭
                                  法　官　高士傑
以上正本係照原本作成。
如不服本判決，應於送達後20日內，向本院提出上訴狀並表明上
訴理由，如於本判決宣示後送達前提起上訴者，應於判決送達後
20日內補提上訴理由書（須附繕本）。如委任律師提起上訴者，
應一併繳納上訴審裁判費。
中　　華　　民　　國　　111 　年　　8 　　月　　12　　日
                                  書記官　蔡伸蔚